臺灣臺中地方法院民事判決       
110年度中簡字第568號
原      告  范傑竣  
            蔡勝弘  
訴訟代理人  連莞琳  
            林世旺  
被      告  王睿鴻  

上列當事人間請求損害賠償事件，本院於民國111年3月23日言詞
辯論終結，判決如下：
   主       文
被告應給付原告甲○○新臺幣94,118元，及自民國110年3月9日
起至清償日止，按週年利率百分之5 計算之利息。
被告應給付原告乙○○新臺幣54,370元，及自民國110年3月9日
起至清償日止，按週年利率百分之5 計算之利息。
原告其餘之訴駁回。
訴訟費用由被告負擔百分之43，餘由原告負擔。
本判決原告勝訴部分得假執行。
    事實及理由
一、原告主張：被告於民國109年5月1日13時49分駕駛車牌號碼0
    000-00號自小客車行經臺中市○○區○○路○段000號前時，疏未
    注意車前狀況亦未保持安全距離，因而追撞同由原告甲○○駕
    駛正停等紅燈之之車牌號碼00-0000號自用小客車（下稱系
    爭小客車一）及原告乙○○駕駛亦正停等紅燈之車牌號碼0000
    -00號自用小客車（下稱系爭小客車二），造成系爭小客車
    一、二均受損，系爭小客車一支出修繕費用新臺幣（下同）
    156,380元（含工資47,500元、零件69,180元、烤漆39,700
    元）、系爭小客車二支出修繕費用189,100元（含工資39,40
    0元、零件149,700元），爰依侵權行為之法律關係，請求被
    告賠償前開損害。並聲明：被告應給付原告甲○○156,380元
    ，及給付原告乙○○189,100元，及均自起訴狀繕本送達翌日
    起至清償日止，按週年利率百分之5計算之利息。
二、被告抗辯：對於系爭小客車二修繕費用無意見，然系爭小客
    車一修繕金額則屬過高，且前開金額均尚未扣除折舊，原告
    2人請求金額並非合理；另系爭小客車二並未於停止線前停
    等紅燈，又系爭小客車一占用兩個車道並未依標線行駛，是
    其等就本件事故之發生均與有過失等語，資為抗辯。並聲明
    ：原告之訴駁回。
三、本院之判斷
　㈠原告2人主張於前開時、地與被告車輛發生碰撞並受有車損，
    其等修繕項目如原告2人所提估價單所示之事實，為被告所
    不爭執，應堪認為真實，本院自得採為判決之基礎。
　㈡按汽車、機車或其他非依軌道行駛之動力車輛，在使用中加
    損害於他人者，駕駛人應賠償因此所生之損害。但於防止損
    害之發生，已盡相當之注意者，不在此限。民法第191條之2
    定有明文，查被告駕駛車牌號碼0000-00號自小客車行經臺
    中市○○區○○路○段000號前時，不慎與系爭小客車一、二發生
    碰撞，被告對於如何防止三車之碰撞，已盡相當之注意義務
    乙節，並未能舉證以實其說，依上開說明，其自應負賠償責
    任。
　㈢次按汽車行駛時，駕駛人應注意車前狀況及兩車並行之間隔
    ，並隨時採取必要之安全措施，道路交通安全規則第94條第
    3項亦有明定，此規定在保護用路人之行車安全，應屬保護
    他人之法律。另因故意或過失，不法侵害他人之權利者，負
    損害賠償責任。違反保護他人之法律，致生損害於他人者，
    負賠償責任。又不法毀損他人之物者，應向被害人賠償其物
    因毀損所減少之價額；再負損害賠償責任者，除法律另有規
    定或契約另有訂定外，應回復他方損害發生前之原狀。第一
    項情形，債權人得請求支付回復原狀所必要之費用，以代回
    復原狀，民法184條第1項前段、第196條、第213條第1項、
    第3項分別定有明文。而物被毀損時，被害人除得依民法第1
    96條請求賠償外，並不排除民法第213條至第215條之適用。
    依民法第196條請求賠償物被毀損所減少之價額，得以修復
    費用為估定之標準，但以必要者為限，例如修理材料以新品
    換舊品應予折舊（最高法院77年度第9次民事庭會議決議一
    參照）。查本件車禍之發生係因被告駕駛肇事車輛行經肇事
    路段時，自後追撞前方已煞停之系爭小客車一，系爭小客車
    一再推撞前方之系爭小客車二，被告駕駛肇事車輛顯有未注
    意車前狀況及保持隨時可以煞停距離，以預防危險發生之過
    失，則被告對本件車禍之發生自應負完全之過失責任，且被
    告之上開過失行為與系爭小客車一、二之受損間，具有相當
    因果關係。是原告2人依上開規定請求被告負侵權行為損害
    賠償之責，洵屬有據。　茲就原告請求賠償之項目及金額，
    分述如下：
　1.系爭小客車一
　　查系爭小客車一因本件車禍受損修復所需費用共計15,380元
    ，其中鈑金工資費用47,500元、烤漆費用39,700元、零件費
    用69,180元，有估價單附卷可稽（本院卷第41至49頁），而
    系爭小客車一之修理費，既以新零件更換被毀損之舊零件，
    則原告以修理費用作為損害賠償之依據時，自應將零件折舊
    部分予以扣除，始屬合理。而依行政院所頒「固定資產耐用
    年數表」及「固定資產折舊率表」之規定，系爭小客車一耐
    用年數為5 年，依定率遞減法每年折舊千分之369 ，採用定
    率遞減法者，其最後一年之折舊額，加歷年折舊累計額，其
    總和不得超過該資產成本原額之10分之9 ；另依營利事業所
    得稅查核準則第95條第6 項規定「固定資產提列折舊採用定
    率遞減法者，以1 年為計算單位，其使用期間未滿1 年者，
    按實際使用之月數相當於全年之比例計算之，不滿1 月者，
    以1月計」，系爭小客車自出廠日即88年1 月間（本院卷第5
    1頁），至109 年5 月1日本件車禍發生之日止，實際使用期
    間為21年餘，已逾耐用年數，關於零件折舊部分應受到不得
    超過10分之9 之限制，故應以10分之9 計算其折舊。依上開
    說明折舊後，零件部分原告甲○○得請求之金額為6,918元（
    計算式：69,180 ×0.1 ＝6,918），加計工資費用47,500元、
    烤漆費用39,700元（工資及烤漆費用不生折舊問題）後，系
    爭小客車一之合理修復費用為94,118元。
　2.系爭小客車二
　  系爭小客車二因本次車禍事故所需修復費用為189,100 元（
    含工資費用39,400元、零件費用149,700元），有估價單在
    卷可參（本院卷第63至64頁），揆諸上開說明，系爭小客車
    自出廠日即97年1 月間（本院卷第53頁），至109 年5 月1
    日本件車禍發生之日止，實際使用期間為12年餘，已逾耐用
    年數，關於零件折舊部分應受到不得超過10分之9 之限制，
    故應以10分之9 計算其折舊。依上開說明折舊後，零件部分
    原告乙○○得請求之金額為14,970元（計算式：149,700 ×0.1
     ＝14,970），加計工資費用39,400元（工資不生折舊問題）
    後，系爭小客車二之合理修復費用為54,370元。
四、再按損害之發生或擴大，被害人與有過失者，法院得減輕賠
    償金額，或免除之。民法第217 條第1 項固有明文。然經勘
    驗現場錄影光碟結果：
    1秒：遊覽車行駛於外側車道。
    7秒：系爭小客車二行駛於內側車道。
    8秒：系爭小客車一出現於內側車道。
    9秒：被告車輛出現於內側車道（畫面左下方）。
   10秒：被告車輛往前追撞系爭小客車二。當時系爭小客車二 
          與被告車輛均位於內外車道中間之交通標線上，系爭
         車輛二左前車頭與系爭小客車一右後車尾發生碰撞。
    有本院勘驗筆錄在卷可參（本院卷第145頁），則系爭小客
    車一於遭被告車輛碰撞前，並未有跨越交通標線之舉，且系
    爭小客車一係遭被告追撞後向前又追撞系爭小客車二後，方
    生偏離於原車道線之結果，則被告抗辯：系爭小客車一未遵
    照交通標線行駛等語，並非可採；另被告抗辯：依現場照片
    及現場圖所載，系爭小客車二距離停止線尚有一段距離，並
    非於停等紅綠燈時遭追撞等語，然系爭小客車一、二前本有
    多台車輛經過系爭路段，有監視錄影光碟在卷可參，而道路
    交通事故現場圖及現場照片所顯示者為肇事後現場之狀態，
    與事故當時狀況實無相涉，實難據以系爭小客車二拍照時停
    放位置即推認事故當時之停放狀態，則被告抗辯原告二人與
    有過失，亦難認可取；又本件經被告聲請送請臺中市車輛行
    車事故鑑定委員會，經綜合筆錄、現場圖、照片、監視錄影
    光碟後鑑定結果為：被告駕駛自用小客車，未注意車前狀況
    及未保持安全距離，至致撞及前行車輛並衍生連環事故，為
    肇事原因，原告二人並無肇事因素等情，有該會中市車鑑00
    00000案鑑定報告附卷可參（沙簡卷第47頁），亦與本院認
    定結果相同；此外，被告則未再舉其他事證以佐其說，是被
    告抗辯原告2人就本件事故均與有過失，即難認可採。
  ㈢按給付無確定期限者，債務人於債權人得請求給付時，經其
    催告而未為給付，自受催告時起，負遲延責任，其經債權人
    起訴而送達訴狀者，與催告有同一之效力；遲延之債務，以
    支付金錢為標的者，債權人得請求依法定利率計算之遲延利
    息；應付利息之債務，其利率未經約定，亦無法律可據者，
    週年利率為百分之5 ，民法第229 條第2 項、第233 條第1
    項前段、第203 條分別定有明文。侵權行為損害賠償請求權
    核屬給付無確定期限之債權。本件起訴狀繕本業於110年3月
    8日送達被告，有本院送達證書在卷可參（本院卷第21頁）
    ，從而，原告本於侵權行為之法律關係，請求被告給付自起
    訴狀繕本送達被告翌日即110年3月9日起至清償日止，按週
    年利率百分之5 計算之利息，與上開規定，核無不合，應予
    准許。
六、綜上所述，原告甲○○、乙○○依據侵權行為法律關係，請求被
    告給付原告甲○○94,118元、原告乙○○54,370元，及均自110 
    年3月9日起至清償日止，按週年利率百分之5計算之利息，
    為有理由，應予准許；逾此範圍之請求，則屬無據，應予駁
    回。
七、本判決原告勝訴部分，係適用簡易訴訟程序所為被告敗訴之
    判決，依民事訴訟法第389 條第1 項第3 款之規定，應依職
    權宣告假執行。
八、訴訟費用負擔之依據：民事訴訟法第79 條。
中　　華　　民　　國　　111 　年　　4 　　月　　13　　日
                  臺灣臺中地方法院臺中簡易庭
                                  法  官  陳航代
以上為正本，係照原本作成。
如不服本判決，應於送達後20日內，向本院提出上訴狀並表明上
訴理由，如於本判決宣示後送達前提起上訴者，應於判決送達後
20日內補提上訴理由書（須附繕本）。如委任律師提起上訴者，
應一併繳納上訴審裁判費。 
中　　華　　民　　國　　111 　年　　4 　　月　　21　　日
                                  書記官  廖鳳美